臺灣桃園地方法院刑事判決　　　　　　　 96年度訴字第977號
公　訴　人　臺灣桃園地方法院檢察署檢察官
被　　　告　甲○○
指定辯護人　本院公設辯護人丙○○
上列被告因強盜案件，經檢察官提起公訴（96年度偵字第5688號
），本院判決如下：
    主  文
甲○○意圖為自己不法所有，以強暴、脅迫至使不能抗拒，而取
他人之物，處有期徒刑伍年肆月。
    事  實
一、甲○○於民國96年3 月9 日晚間10時許，在桃園縣大溪鎮○
    ○路大溪運動場內，見乙○○獨自1 人在該處餵食流浪狗，
    認有機可乘，竟意圖為自己不法之所有，衝上前抓住乙○○
    之衣領，大叫「你幹什麼、幹什麼」，以此強暴方式，使乙
    ○○心生畏懼而至使不能抗拒後，甲○○隨即動手扯下乙○
    ○所有揹於身上之黑色皮包1 只，得手後當場搜尋皮包內財
    物未果，又接續前揭強盜犯意，轉身抓住乙○○衣服，向乙
    ○○恫嚇稱：「你死定了，我有槍要打死你，把錢拿出來」
    等語，乙○○表示身上沒有帶錢，甲○○即動手搜乙○○身
    上財物，未搜獲任何財物，又強拉乙○○往運動場之看台方
    向，惟乙○○雙手緊緊抓住運動場週邊鐵窗，不肯就範，甲
    ○○便揮拳毆打乙○○之雙手及臉部，欲逼使乙○○放手，
    並轉由乙○○後方強拉乙○○衣領欲拖至看台，惟乙○○仍
    緊抓住鐵窗不放，斯時適有2 位機車騎士騎乘機車分別經過
    運動場外，乙○○趕緊使力拖著甲○○跑向運動場邊鐵欄杆
    處並大聲呼救，該2 名機車騎士聽聞乙○○之呼救後又騎車
    折返，甲○○見狀復接續對乙○○大聲恫嚇稱：「你敢這樣
    叫，你死定了」等語，再自後方強拉乙○○脖子，欲拖離該
    處，而施以上述強暴、脅迫之方式，惟乙○○仍持續大聲呼
    救，甲○○始帶著甫搶得之皮包逃離現場，嗣並脫去其所著
    黃色上衣連同乙○○之黑色皮包沿路隨意丟棄，乙○○因此
    受有兩側手背皮下瘀血、左側膝部及小腿皮下瘀血、後頸部
    扭傷等傷害（傷害部分未據告訴、起訴）。乙○○脫困後立
    即報警處理，旋於翌日（10日）凌晨1 時30分許，為警循線
    在桃園縣大溪鎮○○路171 號2 樓40室查獲甲○○，並起出
    甲○○所丟棄之黃色上衣及乙○○之黑色皮包，而查知上情
    。
二、案經桃園縣政府警察局大溪分局報告臺灣桃園地方法院檢察
    署檢察官偵查起訴。
    理  由
壹、程序部分：
　　按被告以外之人於審判外之言詞或書面陳述，除法律有規定
    者外，不得作為證據。又被告以外之人於審判外之陳述，雖
    不符前4 條之規定，而經當事人於審判程序同意作為證據，
    法院審酌該言詞陳述或書面陳述作成時之情況，認為適當者
    ，亦得為證據。當事人、代理人或辯護人於法院調查證據時
    ，知有第159 條第1 項不得為證據之情形，而未於言詞辯論
    終結前聲明異議者，視為有前項同意，刑事訴訟法159 條第
    1 項、第159 條之5 分別定有明文。查證人乙○○於警詢時
    所為之陳述，固係審判外之陳述而屬傳聞證據，惟被告就上
    開審判外之陳述，於本院審理中，知有該項證據，均未曾於
    言詞辯論終前聲明異議，而本院審酌該證人陳述作成時之情
    況，並無違法取證及證明力過低之瑕疵，亦認以之作為證據
    為適當，依前揭規定說明，自有證據能力。至證人乙○○於
    偵查中於供前具結所為之陳述（有結文乙紙附於偵查卷可稽
    ，見偵卷第37頁），係檢察官依法訊問，復無其他事證足資
    認定其於檢察官訊問時有受違法取供情事，並無何特別不可
    信之情況，依刑法訴訟法第159 條之1 第2 項之規定自有證
    據能力。另本件認定事實所引用之卷內其餘所有卷證資料（
    包含人證及文書證據、物證等證據），並無證據證明係公務
    員違背法定程序所取得，被告於審判程序中復未於言詞辯論
    終結前表示異議，均有證據能力，合先敘明。
貳、實體部分：
一、前揭事實，業據被告甲○○於本院審理時坦認不諱（見本院
    96年4 月23日訊問筆錄、同年5 月4 日準備程序筆錄、同年
    5 月29日審判筆錄），核與證人即被害人乙○○於警詢、偵
    查中指證之情節相符（見偵查卷第12、13、35、36頁），並
    有卷附贓物認領保管單、診斷證明書各乙紙、被害人乙○○
    受傷照片及贓證物照片共8 張可稽（見偵查卷第16至21頁、
    第38頁），及上開被告強盜被害人乙○○時所著黃色上衣1
    件扣案可資佐證。至被告甲○○曾一度辯稱：案發當時伊酒
    醉，意識模糊下才搶被害人的皮包云云，而被告之指定辯護
    人（本院公設辯護人）亦為被告辯護稱：被告於行為當時因
    飲酒至多，所以判斷能力較弱云云。惟查，證人乙○○於警
    詢及偵查中證述被搶過程時並未特別指出被告有喝酒之情狀
    ，被告所述案發當時伊已酒醉云云，已難以證明。再衡諸被
    告於犯罪後逃離現場時，沿路即將其身上所著黃色上衣脫去
    連同所搶得乙○○之皮包隨意丟棄，業據被告於警詢時供述
    甚明，可見被告在甫搶得乙○○皮包後，尚且知道將所著衣
    物及搶得之皮包沿路丟棄，以躲避警方查緝，且於案發後未
    幾之96年3 月10日凌晨3 時5 分許製作警詢筆錄時，均能對
    於案情經過作清楚之描述等情，復於偵查時對於其如何搶得
    被害人皮包及與被害人間之對話內容等情節均能清楚回憶並
    鉅細靡遺地予以陳述，顯見被告為上述強盜犯行時，縱有飲
    酒之情形，然其對外界事物之認知及理解能力並未欠缺，其
    對外界事物之判斷能力，並未因有飲酒而有較低於普通人之
    平均程度之情形至明，被告此部辯解及指定辯護人為被告所
    為上開辯護意旨，並不可採，尚難執為有利被告之認定。
二、按強盜罪所施用之強暴、脅迫手段，祇須足以壓抑被害人之
    抗拒，其喪失意思自由為已足，縱令被害人實際無抗拒行為
    ，仍於強盜罪之成立，不生影響（參見最高法院30年上字第
    3023號判例）。而所謂強暴脅迫之手段，祇須足以壓抑被害
    人之抗拒，喪失其意思自主為已足，縱令被害人並無抗拒行
    為，仍於強盜罪行為不生影響。再按所謂不能抗拒，祇須行
    為人所施之暴力已足使被害人本人主觀上受到壓制無法抗拒
    為已足，至客觀上是否已達一般人皆不能抗拒之程度，則非
    所問（最高法院70年度台上字第1349號、72年度台上字第50
    29號判決意旨參照）。查，本案案發時間係在夜間，而被害
    人獨自1 人在人煙稀少之運動場內餵食流浪狗，且被告係身
    強體壯之青年，突衝上前抓住乙○○之衣領，大叫「你幹什
    麼、幹什麼」，則依當時客觀之情狀，縱使被告實際上未持
    任何兇器或施加其他暴力，衡情告訴人以一獨身女子身處在
    當時孤立無援之處境下，參以被害人於本院審理時指稱：我
    到現在還是很害怕等語（見本院原審卷第54、56頁），顯見
    告訴人已心生畏懼，其自由意志顯有受到壓抑，應認被告前
    開行為已至使告訴人不能抗拒而任由其取走財物甚明，且依
    前述，即使被害人曾為實際之抗拒行為，亦無礙於被告強盜
    罪責之成立。綜上各節所述，參互印證，本案事證已臻明
　　確，被告上開強盜犯行，堪以認定，應依法論科。
三、核被告甲○○所為，係犯刑法第328 條第1 項之強盜取財罪
    。查被告於前揭時、地，先以前述強暴方式，強取被害人乙
    ○○之皮包後，因見皮包內並無任何財物，復又對乙○○恫
    嚇稱：「你死定了，我有槍要打死你，把錢拿出來」等語，
    且動手搜乙○○身上財物，未搜獲任何財物，又強拉乙○○
    往運動場之看台方向，因乙○○緊抓住鐵窗不肯就範，再揮
    拳毆打乙○○，並轉由乙○○後方強拉乙○○衣領欲拖至看
    台，見乙○○大聲呼救復再向乙○○大聲恫嚇稱：「你敢這
    樣叫，你死定了」等語，再自後方強拉乙○○脖子，欲拖離
    該處，嗣見機車騎士折返始逃離現場，惟其仍屬一強盜犯意
    接續多次舉動，侵害1 個法益，乃單純一罪之一行為。爰審
    酌被告正值壯年體健，卻不思以正當途徑獲取財物，利用夜
    間被害人獨自1 人孤立無援之機會，以恫嚇、暴力強取被害
    人財物之犯罪手段，危害社會治安甚鉅，且對於被害人乙○
    ○身心造成莫大傷害，惟強盜所得財物僅皮包1 只，所得皮
    包業由被害人取回，兼衡其生活狀況、犯後坦承犯行等一切
    情狀，量處如主文所示之刑。至公訴人聲請審酌被告犯罪情
    節，建請量處有期徒刑7 年，並依法宣告強制工作。惟刑法
    第90條第1 項固規定「有犯罪之習慣，或因遊蕩或懶惰成習
    而犯罪者，於刑之執行前，令入勞動場所強制工作」，而觀
    之本件被告甲○○僅於95年及96年間竊盜案件，經本院分別
    判處拘役50日及有期徒刑2 月確定，有卷附臺灣高等法院被
    告前案紀錄表可按，惟該2 次犯罪前科情節尚非重大，難謂
    被告積習已深，顯有犯罪之習慣，亦無證據證明被告因遊蕩
    或懶惰成習而犯罪之情形，現復因本件強盜案件經本院羈押
    中，俟判決確定執行本件科處之有期徒刑，應足收刑罰執行
    矯正之效果，是本院認尚無依刑法第90條第1 項規定，對被
    告宣告強制工作之必要。又本院經依刑法第57條規定所列各
    事項為前述各情狀綜合審認而認被告量處有期徒刑5 年4 月
    為適當，公訴人建請量處有期徒刑7 年，亦非允洽，均併此
    敘明。
四、扣案之黃色上衣1 件，雖係被告所有，惟與本件被告犯上開
    強盜犯行並無直接關連，又非違禁物，爰不為沒收之宣告，
    末此敘明。
據上論斷，應依刑事訴訟法第299 條第1 項前段，刑法第328 條
第1 項，判決如主文。
本案經檢察官蔡宜均到庭執行職務。
中　　華　　民　　國　　96　　年　　6 　　月　　12　　日
　　　　　　　　　刑事第七庭審判長法　官  江振義
　　　　　　　　　　　　　　　    法　官  連雅婷
　　　　　　　 　 　　　　　　　　法　官  林惠霞
以上正本證明與原本無異。
如不服本判決，應於收受送達後10日內向本院提出上訴書狀。
                                  書記官  陳恩如
中　　華　　民　　國　　96　　年　　6 　　月　　12　　日
附錄本案論罪科刑法條全文：
刑法第328條
意圖為自己或第三人不法之所有，以強暴、脅迫、藥劑、催眠術
或他法，至使不能抗拒，而取他人之物或使其交付者，為強盜罪
，處5 年以上有期徒刑。
以前項方法得財產上不法之利益或使第三人得之者，亦同。
強盜罪因而致人於死者，處死刑、無期徒刑或10年以上有期徒刑
；致重傷者，處無期徒刑或7 年以上有期徒刑。
第一項及第二項之未遂犯罰之。
預備犯強盜罪者，處1 年以下有期徒刑、拘役或3000元以下罰金
。
